臺灣臺南地方法院裁定
111年度家暫字第11號
聲  請  人  黃旭陽
代  理  人  林世勳律師
相  對  人  
即  關係人  黃俊銘
相  對  人  
即  應  受
監護宣告人  黃昭南
上列聲請人因本院110年度監宣字第676號監護宣告事件，聲請暫
時處分，本院裁定如下：
    主  文
一、禁止相對人即關係人黃俊銘於本院110年度監宣字第676號監
    護宣告事件裁定確定或聲請人撤回聲請前，就相對人即應受
    監護宣告人黃昭南在南山人壽保險股份有限公司保單號碼Z0
    00000000號之保險契約為終止、解除或其他處分行為。
二、聲請費用由相對人負擔。
    理  由
一、法院就已受理之家事非訟事件，於本案裁定確定前，認有必
    要時，得依聲請或依職權命為適當之暫時處分，家事事件法
    第85條第1項前段定有明文。又家事非訟事件暫時處分類型
    及方法辦法第4條規定：「暫時處分，非有立即核發，不足
    以確保本案聲請之急迫情形者，不得核發」；第16條第1項
    規定：「法院受理本法第164條第1項第1款監護宣告事件後
    ，於為監護宣告或本案裁定確定前，得為下列之暫時處分：
    一、命關係人支付應受監護宣告人維持適當生活及醫療所需
    之各項必要費用。二、命關係人協助使受監護宣告人就醫所
    必要之一切行為。三、禁止關係人處分應受監護宣告人之財
    產。四、保存應受監護宣告人財產所必要之行為。五、其他
    法院認為適當之暫時性舉措」。
二、經查：
（一）聲請人主張本院110年度監宣字第676號監護宣告事件（下
      稱本案）之應受監護宣告人即相對人黃昭南（下稱相對人
      黃昭南）在南山人壽保險股份有限公司保單號碼Z0000000
      00號之保險契約（下稱系爭保險契約）於相對人黃昭南中
      風後要保人及受益人均變更為本案關係人即相對人黃俊銘
      （下稱相對人黃俊銘），相對人黃俊銘有權將系爭保險契
      約解約或為其他處分行為之事實，經本院調取本案卷宗後
      ，系爭保險契約確實於109年4月間已將要保人及身故保險
      金受益人由相對人黃昭南變更為相對人黃俊銘（見本案卷
      一第581至584頁），依常理而論，系爭保險契約於要保人
      變更前保險費應係由相對人黃昭南之財產所給付，故其保
      險費給付後已變為以系爭保險契約之保單價值準備金及將
      來應給付之保險金之形式存在，除「身故保險金」屬受益
      人即相對人黃俊銘本得請領外，系爭保險契約之其餘部分
      應認確屬相對人黃昭南之財產，確有可能因相對人黃俊銘
      就系爭保險契約為終止、解除或其他處分行為（如保單質
      借等）而導致相對人黃昭南之財產減損，而本案聲請對相
      對人黃昭南為監護宣告之目的，即係為確保其財產利益，
      故聲請人聲請禁止相對人黃俊銘就系爭保險契約為解除或
      其他處分行為，確有立即核發，不足以確保本案聲請之急
      迫情形，本院另認為有禁止相對人黃俊銘就系爭保險契約
      為終止行為之必要，爰上開規定，依聲請人之聲請及依職
      權，裁定如主文第1項所示。
（二）至：
    ⒈聲請人聲請禁止相對人黃俊銘就系爭保險契約為請領（聲
      請狀誤載為「提領」）保險金之暫時處分部分，因除「身
      故保險金」外，系爭保險契約其餘保險金給付請求權人並
      未變更為相對人黃俊銘，相對人黃俊銘本無權請領，亦無
      就此為暫時處分之必要，故聲請人此部分聲請，則屬無據
      。
    ⒉另聲請人聲請禁止相對人黃昭南或除相對人黃俊銘以外之
      其他第三人就系爭保險契約為請領（聲請狀誤載為「提領
      」）、解約或其他處分行為部分，因相對人黃昭南經本院
      本案囑託財團法人台灣省私立台南仁愛之家附設仁馨醫院
      鑑定結果，目前意識呆滯，無法回答問話，為腦病變患者
      ，恢復可能性低，不能為意思表示或受意思表示（見本案
      卷第85頁），其並無就系爭保險契約為請領保險金、解約
      或為其他處分行為之可能；而依系爭保險契約約定，除相
      對人黃俊銘、黃昭南以外，應無他人有權就系爭保險契約
      為請領、解約或其他處分行為，均無任何非立即核發，不
      足以確保本案聲請之急迫情形，應認此部分亦無為暫時處
      分之必要。
    ⒊末按法院受理家事非訟事件，於必要時命為適當之暫時處
      分，其方法由法院酌量定之，不受當事人聲明之拘束，家
      事事件審理細則第92條第1項前段定有明文。故本院雖未
      核發聲請人所聲明之上開暫時處分，僅酌量裁定核發如主
      文第1項所示之暫時處分，惟揆諸上開說明，本院本不受
      聲請人聲明之拘束，自無庸於主文就此部分另為駁回之諭
      知，附此敘明。
三、依首揭規定，裁定如主文。
中　　華　　民　　國　　111 　年　　7 　　月　　27　　日
               家事法庭  法　官 游育倫
以上正本係照原本作成。　　　　　　　　　
如不服本裁定，應於送達後10日內向本院提出抗告狀，並繳納抗
告費新臺幣1,000元。
中　　華　　民　　國　　111 　年　　7 　　月　　27　　日
                         書記官 李鎧安